【裁判字號】    89,訴,1359
【裁判日期】    890725
【裁判案由】    偽造文書
【裁判全文】
臺灣臺中地方法院刑事判決                        八十九年度訴字第一三五九號
    公  訴  人  臺灣臺中地方法院檢察署檢察官
    被      告  乙○○
右列被告因偽造文書等案件，經檢察官提起公訴（八十九年度偵字第七三九六號），
本院判決如左：
    主      文
乙○○行使偽造私文書，足以生損害於他人，處有期徒刑月，緩刑貳年，中友百貨
公司簽帳單上偽造之「甲○○」署押貳枚，均沒收；又意圖為自己不法之所有，而侵
占離本人所持有之物，處罰金伍仟元，如易服勞役，以佰元折算壹日，緩刑貳年。
    事    實
一、乙○○意圖為自己不法之所有，於民國八十九年一月十一日下午二或三時許，其
    所有之自用小客車停靠在臺中縣太平市○○路一三一號甲○○住處前方，見甲○
    ○所有而由甲○○前夫代收之掛號信函一封，內有甲○○申請之玉山商業銀行信
    用卡一張（信用卡號為0000000000000000），因遺忘而置放在
    該部自用小客車內，竟將該離本人所持有之物侵占入己。乙○○得手後，復另行
    起意，意圖為自己不法之所有，於同年月十三日下午二時二十分許，持上開玉山
    商業銀行信用卡前往臺中市○○路○段之中友百貨公司，詐購新台幣一萬零三百
    五十元之衣服，使中友百貨公司店員陷於錯誤，誤以為該信用卡之持卡人即甲○
    ○本人而允其消費，並由乙○○先後偽造「甲○○」之署押於二聯式消費簽帳單
    （第一聯持卡人存根聯、第二聯商店存根聯）上，作成不實之簽帳單私文書之後
    ，持交上開公司之職員，足生損害於甲○○及中友百貨公司之權益。嗣於八十九
    年一月十七日甲○○向玉山商業銀行查詢時，始發現其申請之信用卡，業已寄出
    ，並遭乙○○盜刷消費之情事。
二、案經甲○○訴由臺灣臺中地方法院檢察署檢察官偵查起訴。
    理    由
一、被告於右揭時地，侵占上開脫離告訴人甲○○本人持有之信用卡，復另行起意持
    甲○○所有之信用卡至前述中友百貨公司消卡刷費一萬零三百五十元，並偽造告
    訴人名義之簽帳單，致百貨公司店員陷於錯誤而交付財物等情，業據被告於偵查
    及本院審理時供認不諱，核與告訴人於偵查及本院審理時之指述情節相符，此外
    ，復有被告所偽造行使之中友百貨公司簽帳單（商店存根聯）影本一紙在卷可稽
    被告上開行為均足以生損害於甲○○及中友百貨公司，並影響其之權益，被告自
    白與事實相符，事證明確，其上開犯行足堪認定。
二、核被告侵占告訴人所有之信用卡行為，係犯刑法第三百三十七條之侵占離本人所
    持有之物罪；其假冒他人名義，持信用卡在中友百貨公司消費時，偽造他人署押
    於二聯式消費簽帳單，再持交予中友百貨公司詐購商品之行為，係犯刑法第二百
    十六條、第二百十條之行使偽造私文書罪及同法第三百三十九條第一項之詐欺取
    財罪。被告偽造署押為偽造文書之部分行為，而偽造私文書後進而行使，其偽造
    之低度行為應為行使之高度行為所吸收，均不另論罪。又被告所犯上開行使偽造
    私文書罪、詐欺取財罪等二罪之間，有方法結果之牽連關係，依刑法第五十五條
    之規定，應從較重之行使偽造私文書罪處斷。公訴意旨認被告上開行使偽造私文
    書罪與侵占離本人所持有物罪間，有方法結果關係存在，為牽連犯云云，惟被告
    於本院審理時供稱：「我撿到後本來是想要還給她（指告訴人），因我之前與甲
    ○○有些糾紛，所以隔了一段時間後，才想去盜刷她的信用卡。」等語，可見被
    告係於侵占上開信用卡後，復另行起意始持該信用盜刷消費，是被告所犯上開二
    罪，其犯意各別，行為互殊，應予分論併罰，公訴意旨尚有誤會。爰審酌被告之
    上開行為，足以影響告訴人之信用，影響告訴人與銀行往來，惟念及其並無前科
    ，有臺灣高等法院被告全國前案紀錄表附卷可稽，詐騙金額非鉅，事後並已將盜
    刷消費金額，返還告訴人，有郵政劃撥儲金存款收據在卷可按，且犯後坦承犯行
    ，態度良好等一切情狀，分別量處如主文所示之刑，侵占離本人所持有物罪科罰
    金部分，併諭知易服勞役之折算標準。查被告前未曾受有期徒刑以上刑之宣告，
    此有上開被告全國前案紀錄表在卷可按，其因一時失慮，致觸犯本案犯行，且於
    公訴人偵查時，即清償其盜刷之消費金額，經此刑之教訓，自當知所警惕，而無
    再犯之虞，本院綜核各情，認前開對其刑之宣告，以暫不執行為適當，均併宣告
    緩刑二年，以啟自新。被告偽造之署押各二枚於二聯式消費簽帳單紙上，作成不
    實之簽帳單私文書，雖係供犯罪所用之物，惟業屬中友百貨公司所有之物，自無
    庸為沒收之宣告，另在簽帳單上之「甲○○」署押各二枚，均係偽造之署押，爰
    依刑法第二百十九條之規定，併予宣告沒收。
據上論斷，應依刑事訴訟法第二百九十九條第一項前段，刑法第二百十六條、第二百
十條、第二百十九條、第三百三十七條、第三百三十九條第一項、第四十二條第二項
、第七十四條第一款，罰金罰鍰提高標準條例第一條前段、第二條，判決如主文。
本案經檢察官李悌愷到庭執行職務
中      華      民      國    八十九    年      七      月    二十五    日
                                 臺灣臺中地方法院刑事第四庭
                                      法  官   楊  真  明
右正本證明與原本無異。
如不服本判決，應於判決送達後十日內向本院提出上訴狀，上訴於臺灣高等法院臺中
分院( 須附繕本 )。
                                      書記官
中      華      民      國    八十九    年      七      月    二十六    日
附本判決論罪科刑法條：
刑法第二百十六條
  行使第二百十條至第二百十五條之文書者，依偽造、變造文書或登載不實事項或使
  登載不實事項之規定處斷。
第二百十條
  偽造、變造私文書，足以生損害於公眾或他人者，處五年以下有期徒刑。
刑法第二百十九條
偽造之印章、印文或署押，不問屬於犯人與否，沒收之。
有配偶而重為婚姻或同時與二人以上結婚者，處五年以下有期徒刑。其相婚者亦同。
刑法第三百三十七條
意圖為自己或第三人不法之所有，而侵占遺失物、漂流物或其他離本人所持有之物者
，處五百元以下罰金。
刑法第三百三十九條第一項
意圖為自己或第三人不法之所有，以詐術使人將本人或第三人之物交付者，處五年以
下有期徒刑、拘役或科或併科一千元以下罰金。
以前項方法得財產上不法之利益或使第三人得之者，亦同。
前二項之未遂犯罰之。


司法院資訊處製作；財團法人民間司法改革基金會備份。
